最高法院刑事判決　　　　　　　　　　　　　　　八十八年度台上字第一一四七號
　　上訴人　台灣高等法院台中分院檢察署檢察官
　　被　告　甲○○
右上訴人因被告違反槍砲彈藥刀械管制條例案件，不服台灣高等法院台中分院中華民
國八十七年十二月三十一日第二審判決（八十七年度上訴字第二八四一號，起訴案號
：台灣台中地方法院檢察署八十七年度偵字第一一二一○號），提起上訴，本院判決
如左：
    主  文
原判決撤銷，發回台灣高等法院台中分院。
    理  由
本件原判決維持第一審論處被告甲○○未經許可，製造可發射子彈具有殺傷力之改造
玩具手槍（累犯）罪刑之判決，駁回被告在第二審之上訴，固非無見。
惟查(一)保安處分係對受處分人將來之危險性所為拘束其身體、自由等之處置，以達教
化與治療之目的，為刑罰之補充制度。本諸法治國家保障人權之原理及刑法之保護作
用，其法律規定之內容，應受比例原則之規範，使保安處分之宣告，與行為人所為行
為之嚴重性，行為人所表現之危險性，及對於行為人未來行為之期待性相當。槍砲彈
藥刀械管制條例第十九條第一項規定：「犯第七條、第八條、第十條、第十一條、第
十二條第一項至第三項、第十三條第一項至第三項之罪，經判處有期徒刑者，應於刑
之執行完畢或赦免後，令入勞動場所，強制工作，其期間為三年。」此項規定不問對
行為人有無預防矯治其社會危險性之必要，一律宣付強制工作三年，限制其中不具社
會危險性之受處分人之身體、自由部分，其所採措施與所欲達成預防矯治之目的及所
需程度，不合憲法第二十三條所定之比例原則。揆諸上開說明，原審對於被告於民國
八十七年二月間，未經許可，改造可發射子彈具有殺傷力之玩具手槍、子彈之行為，
是否符合上開比例原則，未詳細審酌，遽依槍砲彈藥刀械管制條例第十九條第一項規
定併予宣告應於刑之執行完畢或赦免後，令入勞動場所，強制工作三年，尚有未合。
(二)按第二審審判期日，被告不到庭，得不待其陳述逕行判決，以經合法傳喚而無正當
理由不到庭者為限，此觀刑事訴訟法第三百七十一條規定自明。本件原審指定八十七
年十二月二十四日為審判期日，但被告已於審判期日前，即同年十月十五日因檢肅流
氓條例案件被留置於台灣台中看守所，並於同年十一月二十四日移送台灣台東監獄岩
灣分監執行感訓處分中，有台灣高等法院台中分院法務部在監在押資料表影本及同院
被告全國前案紀錄表在卷可按（見本院卷及原審卷第十頁）。是被告屆時未到庭，並
非無正當理由，原審竟不待其陳述逕行判決，所踐行之訴訟程序，顯係違背法令。上
訴意旨，執以指摘原判決不當，非無理由，應認原判決有撤銷發回更審之原因。
據上論結，應依刑事訴訟法第三百九十七條、第四百零一條，判決如主文。
中      華      民      國    八十八    年      三      月     十一     日
                              最高法院刑事第四庭
                                  審判長法官  陳  錫  奎
                                        法官  洪  清  江
                                        法官  吳  昆  仁
                                        法官  李  伯  道
                                        法官  高  金  枝
      右正本證明與原本無異
                                              書  記  官
中      華      民      國    八十八    年      三      月     十七     日
